【裁判字號】    92,易,675
【裁判日期】    920528
【裁判案由】    傷害等
【裁判全文】
臺灣高雄地方法院刑事判決                          九十二年度易字第六七五號
    公  訴  人  臺灣高雄地方法院檢察署檢察官
    被      告  乙○○
右列被告因傷害等案件，經檢察官提起公訴（九十二年度偵字第三五一二號），本院
判決如左：
    主  文
乙○○對於公務員依法執行職務時，施強暴，處有期徒刑伍月，如易科罰金，以參佰
元折算壹日。
    事  實
一、乙○○前因犯殺人未遂案件，經本院以七十八年度少重訴字第九號判處有期徒刑
    十五年確定，於民國七十八年十月十八日入監執行後，嗣於八十三年八月四日假
    釋出獄並交付保護管束，於假釋期間仍不知警惕，其於九十二年二月九日下午三
    時許，在高雄市苓雅區○○○路二○五號之「享溫馨ＫＴＶ」第六五號包廂內，
    與友人丁○○、真實姓名不詳綽號「政其」之人及十幾位姓名年籍不詳之男子共
    同在該處飲酒唱歌並施用第二級毒品大麻及搖頭丸（乙○○施用第二級毒品部分
    ，已經本院裁定送觀察勒戒），經在執行巡邏勤務之高雄市政府警察局苓雅分局
    福德派出所之便衣警員丙○○及甲○○接獲線報後，旋即前往該處查探，於同日
    下午三時二十分許，員警丙○○、甲○○二人在該包廂外敲門無人應答而直接開
    門進入該包廂後，立即出示員警證件並表明為員警身份而當場實施臨檢，旋即發
    現包廂內桌面上有疑似毒品之殘渣袋及施用毒品之工具等物，而認房內有施用毒
    品之現行犯，遂要求在場之人關掉音樂及開燈後並出示證件受檢，而由甲○○警
    員依法對在場之人進行盤查及蒐集毒品罪證之工作，並由丙○○警員守在該包廂
    之門口警戒，適有一名不詳姓名之人欲趁機衝出包廂而遭丙○○警員攔阻後，當
    場即與丙○○警員發生拉扯，乙○○見狀為能逃離包廂，明知丙○○、甲○○警
    員乃依法於執行臨檢及偵查犯罪蒐證之職務，竟基於妨害公務之犯意，即趨近依
    法執行職務之警員丙○○而趁其不注意之際出拳毆打其眼部，致其受有左下眼瞼
    淤血挫傷之傷害（傷害部分未據告訴），復於甲○○警員支援丙○○警員協助抓
    住乙○○而與其於拉扯之際，乙○○又趁機徒手搶走甲○○警員佩於腰際之警用
    手槍，而對依法執行職務之公務員施強暴，惟乙○○旋即又遭丙○○、甲○○員
    警二人合力將其壓制在地上並奪回遭搶之手槍，而在包廂內之其他不詳姓名之人
    ，則於混亂之際趁隙逃逸。
二、案經高雄市政府警察局苓雅分局移送臺灣高雄地方法院檢察署檢察官偵查起訴。
    理  由
一、訊據被告乙○○固坦承於前揭時間在「享溫馨ＫＴＶ」包廂內與友人飲酒唱歌之
    事實，惟矢口否認右揭妨害公務之犯行，辯稱：伊當天在包廂內與友人喝酒精神
    不是很好，因當時音樂很吵且燈光暗，伊沒有看到警察出示證件及聽到警察說什
    麼，並不知道有警察進來臨檢，又伊並沒有要衝出去包廂，亦沒有動手毆打警員
    及搶警察之佩槍，後來被人撞倒在地上並被警察壓制住後，才知道有警察，伊並
    無妨害公務之犯行云云。經查：
（一）高雄市政府警察局苓雅分局福德派出所警員丙○○及甲○○於接獲線報得知前
      開「享溫馨ＫＴＶ」包廂內有人在施用毒品，經前往查探並當場出示證件而表
      明員警身份後，發現該包廂內桌上有疑似施用毒品之殘渣袋及工具等物，旋即
      由甲○○警員對在場之人依法執行盤查及蒐集毒品罪證之工作，並由丙○○警
      員守在包廂門口警戒，然被告於依法執行職務之員警丙○○與另一名不詳姓名
      之男子拉扯時，竟欲衝出包廂而以拳頭毆打其眼部，並於甲○○警員支援協助
      丙○○警員時，趁機徒手搶走甲○○警員之佩槍，惟旋即為丙○○警員搶回，
      而為妨害員警依法執行臨檢及偵查犯罪職務等事實，業據證人丙○○警員於本
      院調查中證述甚詳（見本院九十二年三月二十日、同年五月八日訊問筆錄），
      證人甲○○警員並於本院調查中證稱：伊與丙○○進入包廂出示證件表明為警
      察後，發現桌上有疑似毒品搖頭丸，伊就開始搜查毒品之證物，並請在場之人
      出示證件接受盤查，而由丙○○守在包廂門口，然後被告就往門外走，並揮拳
      毆打丙○○，伊過去幫忙將被告拉進來，而與被告拉扯中被告趁機搶伊腰際佩
      槍得手，惟被告旋即為伊與丙○○合力壓制在地上並由丙○○奪回遭搶之佩槍
      等情明確（見本院九十二年五月八日訊問筆錄），復有丙○○警員製作之報告
      書、營業場所檢查紀錄附卷可參，互核證人丙○○、甲○○警員二人就被告出
      手毆打丙○○警員後復搶奪甲○○警員佩槍之妨害公務情節均相一致，而上開
      二證人乃依法執行公權力之警員，與被告並無任何仇恨怨隙，衡情當無任意誣
      指被告之理，且丙○○因而受有左下眼瞼淤血挫傷之傷害，並有財團法人天主
      教聖功醫院出具之診斷證明書可佐，足證被告確有前揭毆打丙○○警員並搶奪
      甲○○警員佩槍之事實，堪可認定。
（二）被告雖辯稱：因當時包廂內音樂很大聲且燈光暗，伊並不知道有警察進來包廂
      臨檢云云，然於員警進入該包廂內並出示證件表明為警察後，已請在包廂之人
      關掉音樂並開燈等情，已據證人丙○○、甲○○警員分別供證在卷，且證人即
      當時亦在該包廂內之丁○○證稱：伊剛到包廂不到二分鐘警察就來了，伊坐在
      包廂內有聽到警察說你們幹什麼，叫我們坐好不要動，將證件拿出來要臨檢，
      然後開燈，伊看到有人跑出去等語明確（見本院九十二年四月二十四日訊問筆
      錄），則與被告同在該包廂內之證人丁○○既能明確知悉有警察進入包廂內臨
      檢之情況下，衡情被告焉有不知警察正在包廂內執行臨檢之理，參以被告於偵
      訊時自承有往包廂外衝之行為（見偵查卷第七頁），設被告若不知有警察入內
      臨檢之情形，何以會有此衝出包廂顯不符合常情之舉，足徵被告顯然明知確有
      警察進入包廂內實施臨檢之情事，其前揭所辯云云，並非可採。而被告經員警
      制伏後，自被告身上起出及在該包廂內查扣有第二級毒品大麻、ＭＤＭＡ（即
      搖頭丸）等物，此為被告坦認在卷，並有扣押物品目錄表在卷可稽，且經警採
      集被告之尿液送驗結果，確呈第二級毒品ＭＤＭＡ陽性反應，有高雄市凱旋醫
      院煙毒尿液檢驗成績書在卷可稽，足見被告確有施用第二級毒品之犯行無訛，
      是以被告在員警突然至該包廂內實施臨檢之情況下，為避免自己施用毒品犯行
      為警方查獲，因而心虛欲衝出該包廂而遭員警攔阻後，進而與員警發生拉扯，
      甚至出手毆打員警及搶奪員警之佩槍，亦屬合理且不違常情之判斷。
（三）綜上各情以觀，足認被告前揭所辯各節，應係事後卸責之詞，不足採信。本件
      事證明確，被告犯行堪以認定。
二、查丙○○、甲○○警員均為依法執行職務之公務員，被告竟於其二人執行警察職
    務時，與丙○○警員拉扯後並出拳毆打，復徒手搶奪甲○○警員之佩槍，而對其
    二人施以強暴，核其所為，係犯刑法第一百三十五條第一項之對依法執行職務之
    公務員施強暴罪。被告先後毆打員警及搶奪員警佩槍之強暴行為，係基於單一妨
    害公務犯意為之，應視為數個舉動之接續施行，包括以一行為予以評價較為合理
    ，屬單純一罪。至公訴人雖認被告係與另二名不詳姓名之男子共同為上開妨害公
    務之犯行，應論以共同正犯云云，然查本件僅有被告一人毆打警員丙○○並搶奪
    甲○○警員之佩槍等情，已據證人丙○○、甲○○警員一致證述在卷，且並查無
    證據證明被告就上開行為與另二名不詳姓名之人有何犯意聯絡及行為分擔，是公
    訴意旨容有未洽，附此敘明。爰審酌被告前因犯殺人未遂案件，經本院判處有期
    徒刑十五年確定，於入監執行後並於八十三年八月四日假釋出監而交付保護管束
    之事實，有臺灣高等法院被告全國前案紀錄表在卷可按，其於假釋期間仍不知守
    法警惕，為免被查獲吸毒罪行，竟於員警依法執行臨檢勤務時，一時心虛情急，
    意圖衝出包廂而毆打警員並搶奪員警之佩槍，妨害國家公權力之行使，且犯後亦
    未能坦供犯行等一切情狀，量處如主文所示之刑，並諭知易科罰金之折算標準，
    以示懲儆。
三、至公訴意旨認被告毆傷丙○○警員，致其受有左下眼瞼淤血挫傷之傷害，另涉犯
    刑法第二百七十七條第一項之傷害罪嫌云云。惟按按告訴乃論之罪，未經合法告
    訴者，應諭知不受理之判決，刑事訴訟法第三百零三條第三款定有明文。本件被
    告涉有公訴人所指刑法第二百七十七條第一項之普通傷害罪，依刑法第二百八十
    七條之規定，須告訴乃論。經本院遍查全案卷宗並無被害人丙○○警員提出傷害
    告訴之相關卷證，是以被告所涉此部分傷害犯行，既未經提起合法告訴，原應諭
    知不受理判決，惟公訴人認此部分與前開起訴部分具有牽連犯之裁判上一罪關係
    ，爰不另為不受理之諭知，併此敘明。
據上論斷，應依刑事訴訟法第二百九十九條第一項前段、刑法第一百三十五條第一項
、第四十一條第一項前段，罰金罰鍰提高標準條例第一條前段、第二條，判決如主文
。
本案經檢察官沈志成到庭執行職務。
中      華      民      國      九十二      年    五    月    二十八    日
                                  臺灣高雄地方法院刑事第二庭
                                      審判長法  官   莊崑山
                                            法  官   吳為平
                                            法  官   吳俊龍
右正本證明與原本無異。
如不服本判決，應於判決送達後十日內，向本院提出上訴狀。
                                            書記官   許麗珠
中      華      民      國      九十二      年    五    月    三十    日
附錄本案論罪科刑法條：
刑法第一百三十五條第一項
對於公務員依法執行職務時，施強暴脅迫者，處三年以下有期徒刑、拘役或三百元以
下罰金。


司法院資訊處製作；財團法人民間司法改革基金會備份。
